臺灣臺南地方法院民事裁定
111年度消債清字第51號
債  務  人  張家維  


代  理  人  呂承育律師(法扶律師)
上列當事人因消費者債務清理事件聲請清算，本院裁定如下：
    主  文
聲請人張家維自民國一百一十一年八月三十日下午四時起開始清
算程序，並命司法事務官進行本件清算程序。
    理  由
一、聲請意旨略以：聲請人即債務人張家維前向金融機構辦理信
    用貸款、信用卡契約等，致積欠無擔保債務計新臺幣（下同
    ）31,102,428元，因無法清償債務，乃於民國111年5月間向
    本院聲請前置調解，惟因未有還款能力，而於111年5月20日
    調解不成立，因聲請人有不能清償債務或有不能清償之虞，
    復未經法院裁定開始更生程序或宣告破產，嗣因聲請人無擔
    保債權已逾1,200萬，乃於111年7月14日撤回更生聲請，復
    於111年7月27日依法聲請准予裁定清算等語。
二、按「債務人不能清償債務或有不能清償之虞者，得依本條例
    所定更生或清算程序，清理其債務。」消費者債務清理條例
    （下稱消債條例）第3條定有明文。衡以消費者與金融機構
    間債之關係之發生，係依契約自由原則及相互間之信賴為基
    礎，此為社會經濟活動得以維繫及發展之重要支柱，債務人
    經濟窘迫，固不應任其自生自滅，債權人一方之利益，仍不
    能因之摒棄不顧。是債務人於協商程序中，自應本於個人實
    際財產及收支狀況，依最大誠信原則，商討解決方案。如終
    究不能成立協商，於聲請更生或清算時，法院審酌上開條文
    所謂「不能清償或有不能清償之虞」，自宜綜衡債務人全部
    收支、信用及財產狀況，評估是否因負擔債務，而不能維持
    最基本之生活條件；所陳報之各項花費，是否確屬必要性之
    支出；如曾有協商方案，其條件是否已無法兼顧個人生活之
    基本需求等情，為其判斷之準據。
三、經查：
　㈠聲請人前向金融機構辦理辦理信用貸款、信用卡契約等，致
    積欠無擔保債務計新臺幣（下同）31,102,428元，因無法清
    償債務，而於111年5月間向本院聲請前置調解，嗣因無法負
    擔債權人所提還款方案而於111年5月20日調解不成立，因聲
    請人無擔保債權已逾1,200萬，乃於111年7月14日撤回更生
    聲請，復於111年7月27日聲請清算等情，有111年6月2日更
    生聲請狀所附債權人清冊、財團法人金融聯合徵信中心前置
    協商專用債權人清冊、信用報告、調解不成立證明書等件在
    卷可稽(見本院消債更字卷第17-19、27-36、57頁)，堪信為
    真實。
  ㈡聲請人現於○○○○○○○○○○擔任司機，依其提出109年3月至111年
    3月薪資證明所示，每月收入約25,000元，而其名下有新光
    人壽保險解約金9,480元，108、109年度無申報所得，現勞
    保投保於○○○○○○○○○○○○，投保薪資每月30,300元等情，此有
    111年6月2日更生聲請狀所附財產及收入狀況說明書、綜合
    所得稅各類所得資料清單及財產資料歸屬清單、勞工保險被
    保險人投保資料表、在職證明書、薪資證明、本院稅務電子
    閘門財產所得調件明細表、本院勞保與健保查詢結果、111
    年6月20日陳報狀所附新光人壽解約證明、○○○○○○○○○○111年
    6月23日函、臺南市政府社會局111年8月16日函等件附卷可
    證(見本院消債更字卷第15-16、37-48、53-55、73-82、133
    、179頁)。則查無聲請人有其他收入來源，佐以聲請人提出
    109年3月至111年3月薪資證明為證，則以其薪資證明所示每
    月約收入25,000元作為核算其現在償債能力之基礎，應能反
    映真實收入狀況。
  ㈢至聲請人個人日常生活必要費用部分，審酌聲請人負債之現
    況，基於社會經濟活動之互賴及誠信，該日常生活所需費用
    ，自應節制開支，不得有超越一般人最低生活標準之享受，
    否則反失衡平，本院依消債條例第64條之2第1項，參酌衛福
    部社會司所公告歷年最低生活費標準，臺南市111年度之每
    人每月最低生活費為14,230元之1.2倍為17,076元，則聲請
    人每月最低生活費除有特殊情形並有證據證明者外，自宜以
    此為度，始得認係必要支出。聲請人主張每月個人必要生活
    費為15,784元，低於上開標準，應認可採。
  ㈣綜上所述，以聲請人每月收入25,000元為其償債能力基準，
    扣除其每月個人必要生活費15,784元後僅餘9,216元，顯無
    法清償聲請人目前負債總額31,102,428元，堪認聲請人確有
    不能清償債務或有不能清償之虞之情事。從而，聲請人主張
    已不能清償債務，聲請本院准予清算，依所舉事證及本院調
    查結果，即無不合。
四、末按「法院開始清算程序之裁定，應載明其年、月、日、時
    ，並即時發生效力。」、「法院裁定開始更生或清算程序後
    ，得命司法事務官進行更生或清算程序，必要時得選任律師
    、會計師或其他適當之自然人或法人一人為監督人或管理人
    。」，消費者債務清理條例第83條第1項、第16條第1項分別
    定有明文。本件聲請人其目前收入及財產狀況，不能履行債
    務，未償之債務亦屬不能清償，有如上述。從而，聲請人聲
    請清算，洵屬有據，應予准許，爰命司法事務官進行本件清
    算程序。
五、依消費者債務清理條例第11條第1項、第83條第1項、第16條
    第1項，裁定如主文。
中　　華　　民　　國　　111 　年　　8 　　月　　30　　日
                      民事第四庭  法  官　李姝蒓
以上正本證明與原本無異。
本裁定不得抗告。
本裁定已於111年8月30日下午4時公告。
中　　華　　民　　國　　111 　年　　8 　　月　　30　　日
                                  書記官　張鈞雅